【裁判字號】    99,易,845
【裁判日期】    991012
【裁判案由】    詐欺等
【裁判全文】
臺灣彰化地方法院刑事判決               99年度易字第845號
公  訴  人  臺灣彰化地方法院檢察署檢察官
被      告  乙○○
上列被告因詐欺等案件，經檢察官提起公訴（99年度偵緝字第42
6 、427 號），及移送併案審理（臺灣彰化地方法院檢察署99年
度偵緝字第428 、429 號），本院改依簡式審判程序判決如下：
    主  文
乙○○無故侵入他人住宅，處有期徒刑貳月，如易科罰金，以新
臺幣壹仟元折算壹日；又竊盜，處有期徒刑月，如易科罰金，
以新臺幣壹仟元折算壹日；又幫助意圖為自己不法之所有，以詐
術使人將本人之物交付，累犯，處有期徒刑肆月，如易科罰金，
以新臺幣壹仟元折算壹日。應執行有期徒刑捌月，如易科罰金，
以新臺幣壹仟元折算壹日。
    事  實
一、乙○○基於意圖為自己不法所有之犯意，於民國99年2 月26
    日上午某時，持自備鑰匙開啟丙○○（為乙○○之妹）位於
    彰化縣彰化市○○路○ 段149 巷2 弄5 號7 樓住處大門後，
    侵入屋內，竊取丙○○所有之現金新臺幣（下同）5,000元
    及李婉蓁（起訴書誤載為李婉臻）所有之筆記型電腦（廠牌
    ASUS、型號L44C5PDR-54DXRAG、價值3萬元）1台得手，乙○○並在現場留下紙條（記載二哥欠地下錢莊2萬多，對不起
    ，我也不知道該如何，請原諒我，二哥筆）1紙後逃離現場
    ，並將竊得之筆記型電腦1台變賣予真實姓名年籍不詳之人
    。
二、乙○○前因連續施用第一、二級毒品案件，經本院以90年度
    訴字第1280號分別判處有期徒刑9 月、5 月，應執行有期徒
    刑1 年確定，入監執行後，於93年7 月8 日縮刑期滿執行完
    畢。詎仍不知悔改，其知悉提供帳戶予不相識之人使用，可
    能幫助不詳之犯罪集團隱匿真實身分，以作為犯罪集團進行
    詐欺犯罪所用，竟仍不違其本意，基於幫助他人涉犯詐欺之
    犯意，於95年9 月20日，向華南銀行三峽分行申辦帳號0000
    00000000號帳戶後，即於96年間某日，在不詳地點，將該帳
    戶之存摺、印章、金融卡及密碼以6,000 元之代價，交付予
    真實姓名年籍不詳之人，再由該名不詳人士將上開存摺等物
    件交由詐騙集團使用。嗣詐騙集團成員取得乙○○之存摺等
    物品後，即意圖為自己不法之所有，陸續有下列民眾遭上開
    詐騙集團以下列手法行騙：
（一）住於彰化縣鹿港鎮之民眾甲○○於96年9 月初接獲詐騙電
      話，對方佯稱可提供香港六合彩明牌，惟必須先依指示匯
      款至指定帳戶等語，致使甲○○陷於錯誤，於96年10月4
      日依指示匯款70,000元至乙○○之上開銀行帳戶內，該款
      項隨即遭詐欺集團成員提領一空。
（二）住於彰化縣鹿港鎮之民眾丁○○於96年9 月30日上午10時
      許接獲詐騙電話，對方佯稱可提供香港六合彩明牌，惟必
      須先依指示匯款至指定帳戶等語，致使丁○○陷於錯誤，
      於96年10月2 日依指示匯款15,000元至乙○○之上開銀行
      帳戶內，該款項隨即遭詐欺集團成員提領一空。
（三）住於嘉義縣太保市之民眾戊○○於96年9 月6 日上午10時
      許接獲詐騙電話，對方佯稱可提供香港六合彩明牌，惟必
      須先依指示匯款至指定帳戶等語，致使戊○○陷於錯誤，
      分別於96年9月6日依指示匯款29000元、96年9月13日依指
      示匯款50,000元（起訴書漏載，業經蒞庭檢察官當庭更正
      ）至乙○○之上開銀行帳戶內，該款項隨即遭詐欺集團成
      員提領一空。
（四）住於臺南縣新市鄉之民眾己○○於96年8 月9 日上午10時
      許接獲詐騙電話，對方佯稱可提供香港六合彩明牌，惟必
      須先依指示匯款至指定帳戶等語，致使己○○陷於錯誤，
      於96年9 月6 日依指示匯款28,000元至乙○○之上開銀行
      帳戶內，該款項隨即遭詐欺集團成員提領一空。
（五）住於臺東縣太麻里鄉之民眾庚○○於96年9 月11日某時許
      接獲詐騙電話，對方佯稱庚○○參與抽獎有中獎，惟必須
      先依指示匯稅款至指定帳戶等語，致使庚○○陷於錯誤，
      於96年9 月11日上午11時9 分許依指示匯款3,000 元至乙○○之上開銀行帳戶內，該款項隨即遭詐欺集團成員提領
      一空。嗣為警調閱大樓監視器畫面後，循線查獲，始悉上
      情。
三、案經彰化縣警察局和美分局、彰化縣警察局彰化分局報請臺
    灣彰化地方法院檢察署檢察官偵查起訴，暨彰化縣警察局員
    林分局報請臺灣彰化地方法院檢察署檢察官移送本院併辦審
    理。
    理  由
一、按本件被告所犯為死刑、無期徒刑或最輕本刑為3 年以上有
    期徒刑以外之罪，其於準備程序中就被訴事實為有罪之陳述
    ，經法官告知簡式審判程序之旨，並聽取公訴人之意見後，
    本院合議庭依刑事訴訟法第273 條之1 第1 項規定，裁定由
    受命法官獨任進行簡式審判程序，合先敘明。
二、前揭犯罪事實，業據被告於偵訊、本院行準備程序與審理時
    均坦承不諱，核與被害人丙○○、李婉蓁、甲○○、丁○○
    、戊○○、己○○、庚○○於警詢時指述綦詳符，復有被告
    之手寫紙條1 張、監視器翻拍照片共8 幀、被害人甲○○、
    丁○○、戊○○、己○○、庚○○等人之匯款資料、華南商
    業銀行三峽分行開戶資料暨存款往來交易明細表等件在卷可
    稽，足認被告自白核與事實相符，堪可採為論罪科刑之依據
    。
三、按刑法上之故意，分為直接故意（確定故意）與間接故意（
    不確定故意），「行為人對於構成犯罪之事實，明知並有意
    使其發生者」為直接故意，「行為人對於構成犯罪之事實，
    預見其發生而其發生並不違背其本意者」為間接故意，又間
    接故意與有認識的過失（又稱疏虞過失）之區別，在於二者
    對構成犯罪之事實雖均預見其能發生，但前者對其發生並不
    違背其本意，後者則確信其不發生。且幫助犯之成立，以行
    為人主觀上認識被幫助者正欲從事犯罪或係正在從事犯罪，
    且該犯罪有既遂之可能，而其行為足以幫助他人實現構成要
    件者，即具有幫助故意，並不以行為人確知被幫助者係犯何
    罪名為必要。查金融機構帳戶之申請甚為簡易方便，如係基
    於正當用途而有使用帳戶之必要，通常需用人得以自己名義
    申請辦理即可，如非洗錢、犯罪等不法目的，依常情並無捨
    棄自己帳戶而迂迴收受他人帳戶使用之理，業如前述，且金
    融存款帳戶，事關存戶個人財產權益之保障，其與存戶提款
    卡結合，專屬性、私密性更形提高；除非本人或與本人具密
    切關係之人，難認有何理由可自由流通使用該存摺，一般人
    亦均有應妥為保管存摺、提款卡及密碼，以防止存摺及提款
    卡被他人冒用之認識，縱有特殊情況偶有將存摺、提款卡交
    付他人之需，亦必深入瞭解其用途後始行提供使用，實乃吾
    人日常生活經驗與事理；且存摺、提款卡等有關個人財產、
    身分之物品，如淪落不明人士手中，極易被利用為與財產犯
    罪有關之犯罪工具；而與他人於身分上不具密切關係之人，
    竟要求他人提供帳戶以為使用，此等行為，客觀上已屬可疑
    ，且顯係供為某非正當資金進出使用，而隱瞞其流程及行為
    人身分曝光之不法意圖亦可預見；若此之社會現實，恆係一
    般人本於日常生活經驗即可體察，再者，蒐集他人金融機構
    帳戶作為被害人匯入款項之交易媒介，用以隱匿真正犯罪者
    身分及資金流向之犯罪模式，多係用於詐欺取財之犯罪類型
    ，此乃一般使用人頭帳戶常見之非法利用類型，復經大眾傳
    播媒體再三披露，本件被告對此自均難諉為不知，亦即依被
    告之社會經驗及智識程度，對他人取得其所申辦之上開帳戶
    存摺、提款卡及密碼等資料之目的，有可能供作詐欺取財使
    用，應能預見，且不違反被告之本意，被告應具有幫助他人
    詐欺取財犯罪之間接故意，殆無疑義。
四、核被告就犯罪事實欄一所為，分別係犯刑法第306 條第1 項
    侵入住宅罪、同法第320 條第1 項竊盜罪；就犯罪事實欄二
    所為，則係犯刑法第30條第1 項前段、第339 條第1 項之幫
    助詐欺取財罪。被告竊取被害人丙○○、李婉蓁之財物，時
    間密接，各行為之獨立性極為薄弱，應視為數個舉動之接續
    施行，合為包括之一行為予以評價，又被告以一行為竊取被
    害人2 人所有之物，侵害不同之財產監督權，乃一行為觸犯
    數罪名，為想像競合犯，應從一重處斷。而被告乙○○以一
    幫助詐欺之行為，幫助詐騙集團分別詐騙被害人甲○○、丁○○、戊○○、己○○、庚○○等5 人之財物，係一行為觸
    犯數個相同罪名，為想像競合犯，應依刑法第55條規定，從
    一重處斷。又被害人戊○○雖分2 次匯款，惟係遭詐欺取財
    行為後之接續匯款動作，故被告就該部分僅係幫助一次詐欺
    取財之行為。被告幫助他人犯詐欺取財罪，為從犯，應依刑
    法第30條第2 項規定按正犯之刑減輕之。又被告有上開犯罪
    事實欄二所載之前科紀錄，而於93年7 月8 日執行完畢等情
    ，有臺灣高等法院被告前案紀錄表附卷可佐，被告於受有期
    徒刑之執行完畢後，5 年內故意再犯有期徒刑以上之幫助詐
    欺取財罪，為累犯，應依刑法第47條第1 項之規定，加重其
    刑，並依法先加重後減輕之。被告所犯上開侵入住宅、竊盜
    、幫助詐欺取財之罪行間，犯意各別，行為互殊，應予分論
    併罰。爰審酌被告正值青年，不思以正當方式謀生，僅因欠
    缺金錢，貪圖不法利益，即以侵入住宅之方式，竊取他人物
    品，顯然欠缺法治觀念，並擅自提供金融機構帳戶供他人非
    法使用，使詐騙者得以隱匿其真實身份，減少遭查獲之風險
    ，加深犯罪之猖獗，嚴重影響社會經濟秩序，造成被害人之
    損失，行為殊屬不當，惟考量被告犯後坦認犯行，尚有悔悟
    ，兼衡其犯罪動機、目的、手段、被害人所受損害等一切情
    狀，分別量處如主文所示之刑，並定其應執行刑暨均諭知易
    科罰金之折算標準，以示懲儆。
據上論斷，應依刑事訴訟法第273 之1 第1 項、第299 條第1 項
前段，刑法第306 條第1 項、第320 條第1 項、第30條第1 項前
段、第2 項、第339 條第1 項、第55條、第47條第1 項、第41條
第1 項前段、第51條第5 款，刑法施行法第1 條之1 ，判決如主
文。
本案經檢察官楊聰輝到庭執行職務。
中    華    民    國    99    年    10    月    12    日
                  刑事第九庭    法  官  蕭文學
以上正本證明與原本無異。
如不服本判決應於收受判決後10日內向本院提出上訴書狀，並應
敘述具體理由；其未敘述上訴理由者，應於上訴期間屆滿後20日
內向本院補提理由書（均須按他造當事人之人數附繕本）「切勿
逕送上級法院」。
告訴人或被害人對於判決如有不服具備理由請求檢察官上訴者，
其上訴期間之計算係以檢察官收受判決正本之日期為準。
中    華    民    國    99    年    10    月    12    日
                                書記官  卓俊杰
附錄本案論罪科刑法條全文：
中華民國刑法第306條
（侵入住居罪）
無故侵入他人住宅、建築物或附連圍繞之土地或船艦者，處1 年
以下有期徒刑、拘役或3 百元以下罰金。
無故隱匿其內，或受退去之要求而仍留滯者，亦同。
中華民國刑法第320條
（普通竊盜罪、竊佔罪）
意圖為自己或第三人不法之所有，而竊取他人之動產者，為竊盜
罪，處5 年以下有期徒刑、拘役或5 百元以下罰金。
意圖為自己或第三人不法之利益，而竊佔他人之不動產者，依前
項之規定處斷。
前二項之未遂犯罰之。
中華民國刑法第339條
（普通詐欺罪）
意圖為自己或第三人不法之所有，以詐術使人將本人或第三人之
物交付者，處5 年以下有期徒刑、拘役或科或併科1 千元以下罰
金。
以前項方法得財產上不法之利益或使第三人得之者，亦同。
前二項之未遂犯罰之。

司法院資訊處製作；財團法人民間司法改革基金會備份。
